【裁判字號】    88,易,3375
【裁判日期】    890131
【裁判案由】    侵占
【裁判全文】
臺灣臺南地方法院刑事判決                        八十八年度易字第三三七五號
    公  訴  人  臺灣台南地方法院檢察署檢察官
    被      告  甲○○
右列被告因侵占案件，經檢察官提起公訴（八十八年度偵字第一三０二五號），本院
判決如左：
    主  文
甲○○意圖為自己不法之所有，而侵占自己持有他人之物，處有期徒刑肆月。緩刑參
年。
    事  實
一、甲○○於民國八十八年四月二十三日，在台南市○○○路○段三０二巷二弄五號
    ，向丙○○○承租ＰＳ－○四九號計程車一輛，約定每日租金新台幣（下同）六
    百元，租期自八十八年四月二十三日起至同年六月二日止，惟甲○○竟意圖為自
    己不法之所有，於租期屆滿，仍未將前開車輛交回丙○○○，亦未再續繳租金，
    並將其持有之該計程車據為己有，丙○○○透過各種管道要求甲○○將車交回，
    朱某均置之不理，並避不見面。
二、案經告訴人丙○○○訴請台灣台南地方法院檢察署檢察官偵查起訴。
    理  由
一、訊據被告甲○○矢口否認右何侵占犯意，辯稱：其因生病，家裡被查封，須處理
    事情，該車一直放在其家門口，其已於八十八年十月二十一日將車還給丙○○○
    了云云。惟按侵占罪係即成犯，凡對自己持有之他人所有物，有變易持有為所有
    之意思時，即應構成犯罪，縱事後將侵占之物設法歸，還亦無解於罪名之成立，
    最高法院四十三年台上字第六七五號判例可資參照。經查：(1)被告於八十八年六
    月租期屆起即未再繳租金，且未曾主動聯絡告訴人有關該車歸還之事，而告訴人
    確曾透過被告之朋友乙○○多次要求被告將車歸還等情，業據其於本院審理時自
    承屬實，則被告於八十八年六月二日租期屆至直到告訴人於八十八年十月二十一
    日將車取回，已歷時約四個多月，期間非短，若被告確無時間返還亦可在此期間
    隨時以電話告知或由其朋友轉知告訴人其不便之狀況即可；又倘若被告並無侵占
    入己之意，焉會置之不理？(2)又被告將車還給告訴人丙○○○係因告訴人多次至
    被告住處尋找，正好於八十八年十月二十一日找到被告及前開車輛，被告不得已
    始將該車返還予告訴人，顯見並非被告主動歸還，倘若被告確有將該車停放在其
    住處，則告訴人焉會屢次到被告住處仍遍尋不著？是被告上開辯解實無可採信，
    足徵被告顯有將該車據為己有之犯意，而依首揭判例意旨說明，縱事後被告已將
    侵占之物歸還，亦無解於罪名之成立。此外，復有租車約定書、被告之駕駛執照
    及本票等影本各一紙在卷可按，被告所辯尚不足採。本件事證明確，被告犯行洵
    堪認定。
二、核被告意圖為自己不法之所有，而侵占自己持有他人之物，所為係犯刑法第三百
    三十五條第一項之罪。爰審酌被告犯罪之動機、目的、手段、所生危害、犯罪後
    迄未與告訴人和解償付損失、犯後態度尚稱良好等一切情狀，量處如主文所示之
    刑，以資懲儆。又被告前未曾受有期徒刑以上刑之宣告，有台灣高等法院被告全
    國前案紀錄表在卷可憑，又其因罹患急性腎衰竭併慢性尿毒症，宜長期接受透析
    治療，有國立成功大學醫學院設醫院於八十八年十二月十五日出具之診斷證明書
    一紙存卷可考，其經此教訓後，應知所警惕，信無再犯之虞，本院因認所宣告之
    刑以暫不執行為適當，併諭知緩刑三年，以勵自新。
據上論斷，應依刑事訴訟法第二百九十九條第一項前段，刑法第三百三十五條第一項
、第七十四條第一款，罰金罰鍰提高標準條例第一條前段，判決如主文。
本案經檢察官李白松到庭執行職務。
中    華    民    國      八十九    年      一        月    三十一      日
                              臺灣臺南地方法院刑事第二庭
                                      法  官  林  淑  婷
右正本證明與原本無異
如不服本判決應於送達後十日內向本院提出上訴狀
                                      書記官  董  挹  棻
中    華    民    國      八十九    年     一         月    三十一      日
附錄本案論罪科刑法條全文：
刑法第三百三十五條第一項：意圖為自己或第三人不法之所有，而侵占自己持有他人
                          之物者，處五年以下有期徒刑、拘役或科或併科一千元
                          以下罰金。
                          前項之未遂犯罰之。


司法院資訊處製作；財團法人民間司法改革基金會備份。
